臺灣彰化地方法院刑事判決　　　　　　　　　　　　　九十三年度訴字第二三三號
　　公　訴　人　臺灣彰化地方法院檢察署檢察官
　　被　　　告　甲○○
　　指定辯護人　本院公設辯護人　乙○○
右列被告因違反毒品危害防制條例案件，經檢察官提起公訴（九十二年度偵字第五九
０六號），本院判決如左：
        主  文
甲○○販賣毒品，累犯，處期徒刑拾貳年。
扣案之毒品海洛因陸包（驗餘淨重合計柒拾參點零玖公克）沒收銷燬之；夾鍊袋肆大
包（一包內有七個，其中中型夾鍊五個、小型夾鍊袋二個、一包內有十二個中型夾鍊
袋、一包內有二十五個小型夾鍊袋、一包內有五十七個小型夾鍊袋）、電子秤壹台、
葡萄糖肆拾陸小包、壹大包均沒收。
        事  實
一、甲○○有脫逃、妨害自由、違反麻醉藥品管理條例、肅清煙毒條例、槍砲彈藥刀
    械管制條例、毒品危害防制條例等前科，素行不佳，並於民國八十一年間因違反
    麻醉藥品管制條例案件，經本院於八十二年二月二十日判處有期徒刑六月確定，
    而於八十二年三月十九日易科罰金執行完畢，其後又因違反麻醉藥品管理條例、
    肅清煙毒條例、槍砲彈藥刀械管制條例等案件，經本院於八十四年五月三十一日
    定其應執行刑三年十月，入監執行後於八十五年十月八日假釋出獄，假釋期間至
    八十七年三月二十六日屆滿。然又於八十九年十月間因施用毒品案件，經本院於
    九十年一月二十九日判處應執行有期徒刑十月確定，再於九十年十月二日因施用
    毒品案件，經本院於九十二年九月八日判處應執行有期徒刑一年六月確定（現執
    行中）。
二、甲○○於有期徒刑執行完畢後，仍不知悔改，竟意圖營利，於八十七年三月三日
    某時，在彰化縣花壇鄉夏威汽車旅館，向年籍姓名不詳綽號「阿猴」之成年男子
    ，以新臺幣（下同）二十九萬元之代價販入海洛因二台兩，將之藏放於其位於彰
    化縣鹿港鎮○○路○段三六０巷二十四號住處，以供日後販賣予不特定之吸毒品
    者，並從中牟利，惟於同年三月五日十五時許，即為警持搜索票於上址查獲，並
    扣得其所有之毒品海洛因六包（一包為塊狀，以中型夾鍊包裝、另五包為粉狀，
    其一為中型夾鍊包裝，另四包以小型夾鍊袋包裝，驗餘淨重合計七十三．０九公
    克）、夾鍊袋四大包（一包內有七個，其中中型夾鍊五個、小型夾鍊袋二個、一
    包內有十二個中型夾鍊袋、一包內有二十五個小型夾鍊袋、一包內有五十七個小
    型夾鍊袋）、電子秤一台、葡萄糖四十六小包、一大包等物。
三、案經臺灣刑警大隊移送臺灣彰化地方法院檢察署檢察官偵查起訴。
        理  由
一、訊據被告甲○○固坦承有買入上開毒品海洛因，且扣案之海洛因、夾鍊袋、電子
    秤、葡萄糖均為其所有，惟矢口否認有前揭犯行，辯稱：伊是與友人輪流大量購
    買毒品施用，扣案之毒品即係輪到伊購買，並無販賣之情事；葡萄糖是為加入毒
    品吸用可使味道較為香淳，而將海洛因分裝是為了外出施用時方便攜帶，且伊的
    施用量很大，每天約施用二錢的海洛因，才會一次買那麼多的海洛因，因為買的
    數量多，怕被騙，才備有電子磅秤云云。然查：（一）扣案之白色塊狀物及粉末
    計六包，經送請法務部調查局鑑定結果，確係毒品海洛因，淨重七十三．０九公
    克，純度約百分之二七．二八，純質淨重十九．九二公克，有法務部調查局00
    000000號鑑定通知書附卷（附於八十七年度偵字第一九六０號偵查卷第二
    十七頁）可按，並有該六包海洛因（一包為塊狀，以中型夾鍊包裝、另五包為粉
    狀，其一為中型夾鍊包裝，另四包以小型夾鍊袋包裝，驗餘淨重合計七十三．０
    九公克）、及夾鍊袋四大包（一包內有七個，其中中型夾鍊五個、小型夾鍊袋二
    個、一包內有十二個中型夾鍊袋、一包內有二十五個小型夾鍊袋、一包內有五十
    七個小型夾鍊袋）、電子秤一台、葡萄糖四十六小包、一大包等物扣案可資佐證
    。（二）被告雖辯稱：上開毒品海洛因是與友人輪流購買，共同施用云云。然被
    告係與何友人共同購買，警詢、偵查中及本院審理時均無法提供正確之姓名、年
    籍以供查核，且其於警詢時僅供稱：扣案之海洛因是伊向綽號「阿猴」之成年男
    子購買，伊曾拿過海洛因供朋友綽號「阿結」、「阿肥」、「戰車」、「阿土」
    、「阿權」等人施用，因伊等常有毒品往來，所以拿給他們的毒品伊並無收取費
    用等語（參八十七年度偵字第一九六０號偵查卷第五頁）。並未言及係與上開「
    朋友」輪流購買毒品海洛因後，共同施用。雖被告於九十二年十一月二十六日檢
    察官偵查時起，辯稱係與友人輪流購買，這次剛好是輪到伊購買云云（參九十二
    年度偵字第五九０六號偵查卷第二十二頁起）。然被告於八十七年三月二十日檢
    察官偵查時，僅供稱：扣案之海洛因是伊買來自已施用的等語（參八十七年偵字
    第一九六０號偵查卷第二十二頁）。甚至至九十二年十月十五日檢察官偵查時仍
    供稱：一次買多一點海洛因較為便宜，伊有拿毒品請朋友，但只是大家互相請來
    請去，伊並沒有向他們收錢等語（參九十二年度偵字第五九０六號偵查卷第十八
    頁反面、十九頁正面）。均未言及係與朋友輪流購買海洛因後，共同施用。況如
    其友人等人均有能力購買毒品海洛因施用，何須輪流購買後，共同施用？且被告
    供稱此次購買海洛因之費用，是伊將房屋抵押貸款所得之款項，如其所言為真，
    按諸常情，焉有將自己的房屋抵押借款後所得之項購買毒品與他人共同使用之理
    ，被告前揭辯解，顯不合常理。（三）被告另辯稱：伊將海洛因分裝是為了外出
    方便攜帶，而電子秤是買毒品時怕被騙秤重用的云云。然扣案之海洛因分為一包
    為塊狀，以中型夾鍊包裝、另五包為粉狀，其一為中型夾鍊包裝，另四包以小型
    夾鍊袋包裝，另有夾鍊袋四大包（一包內有七個，其中中型夾鍊五個、小型夾鍊
    袋二個、一包內有十二個中型夾鍊袋、一包內有二十五個小型夾鍊袋、一包內有
    五十七個小型夾鍊袋）、電子秤一台、葡萄糖四十六小包、一大包等物，已如前
    述。其如僅係要自用，何需將毒品分成多種包裝，且夾鍊袋係可重覆使用之物，
    何需備置如此多之中、小型夾鍊袋。另海洛因經塑膠袋包裝後，必會殘留在塑膠
    袋內，而海洛因之價格高昂，殘留的越少，損失就越少，如係自用，何須包裝成
    多數小塑膠袋之包裝。又在被告住處除查獲大量海洛因外，尚有電子秤及大量夾
    鍊袋，而夾鍊袋、電子秤乃一般販毒者分裝、販賣毒品計量必備之工具，被告倘
    非意圖販賣毒品，何需備置電子磅秤及各種類型且數量甚夥之分裝袋，顯見被告
    買入海洛因之目的，即在轉售無訛。被告雖再辯稱：電子磅秤已遭其折損，如要
    販賣，何須將電子磅秤折損云云。然被告已秤好四小包之海洛因，且其折損之理
    由或因該電子磅秤已失準，或因摔到而壞掉不能使用均有可能，況電子磅秤取得
    甚為容易，而被告係於販入毒品二天後即為警持搜索票查獲，或因在短時間內即
    為警查獲，尚不及另備新的電子磅秤，是不能僅因其所有之電子磅秤已毀損，即
    認其無販賣海洛因之情。另我國查緝海洛因之販賣行為執法甚嚴，對於販賣海洛
    因科以重度刑責，且海洛因量微價高，被告尚購入葡萄糖四十六小包，顯係為加
    入海洛因，使其份量增加，以圖買賣差價之利益，否則被告何需購入大量之海洛
    因及葡萄糖，更足以證明被告販入海洛因時即有營利之意圖。（四）被告於警詢
    、偵查中又辯稱：買入之海洛因是供已施用，且伊每天約施用一、二錢的海洛因
    ；於本院審理時辯稱：其每天約施用二錢海洛因云云。然按台兩一錢重量等於三
    ．七五公克，被告如每天施一、二錢，即有三．七五公克至七．五公克之量，取
    其折衷，依被告所辯，其每日施用之海洛因尚有五．六二五公克。惟正常人之海
    洛因與安非他命之最低致死量皆為二００毫克，一天內若單次使用超過此劑量即
    有致命之可能性。至於發生中毒現象之可能性須視個人體質、接觸藥物時間長短
    與使用頻率而定；久用成癮者對該等藥物產生耐受性，可使其中毒或致死劑量增
    至數倍或十倍以上，有行政院衛生署麻藥經理處八十八年二月十日麻研字第七七
    二八二號函在卷可稽。另人體若以海洛因摻於香煙內吸食代替注射，且已成癮，
    以較寬之標準衡量，每日消耗量，不應超過０．四公克，亦經法務部於八十三年
    八月三日（83）發技（一）字第一三一０號函釋在案。則被告所辯，其施用海洛
    因一天約一、二錢之數量，顯已超過一般人體之負荷，而有致命之虞。縱以扣案
    之毒品，其純度約為百分之二七．二八，有上開法務部調查局00000000
    號鑑定通知書可稽，則以五．六二五公克計算，其純度尚有一．五三四五公克，
    亦超過上開劑量，而有致命危險。如再以前開函釋採較寬之標準，以每人每天最
    高之消耗量０．四公克作為計算基準，被告所購入之海洛因數量為七十三．０九
    公克，亦須半年之時間始能施用完畢（計算方式為七三．０九除以０．四等於一
    八三日，小數點以下四捨五入），如以純度計算，亦須五十日之時間始能施用完
    畢（計算方式為七三．０九乘百分之二七．二八再除以０．四等於五十日，小數
    點以下四捨五入），而毒品係易受天候、環境潮溼等因素之左右而變質，被告販
    入上開毒品之目的及用途，如僅單純供自己施用，何須貸款二十九萬元之巨款，
    一次購入如此大量之海洛因加以囤積？此亦與常理不合。（五）復查本件被告雖
    因於甫販入大量毒品，未及販出之際即為警查獲，故無實際之賣價可計算其利得
    實際多少，惟海洛因係法律禁止持有之違禁物，其取不易，以致非法交易之價格
    高昂，尤其所涉刑責非輕及遭警追緝之風險亦高，苟被告販賣並無利可圖，會甘
    冒為警查緝之風險，而購入上開數量甚多之海洛因。況依一般販賣者往往以添加
    物降低毒品之純度，以增加數量牟利之方式販賣，被告同時被查獲大量之葡萄糖
    ，更可證明係為增加海洛因之份量販賣圖利之意圖，且被告復自承係將其房屋抵
    押借款所得購買海洛因，可見其經濟情況不佳，仍甘冒為警查緝追捕及受刑事制
    裁之風險，一次購入如扣案高額之毒品數量，其目的是在意圖轉售予不特定吸毒
    者以從中牟利，委無可疑。（六）綜上所述，被告將其販入之海洛因分裝出四小
    包，應係為便於販賣圖利而加以分裝，其確有意圖營利販賣毒品，而買入上開毒
    品海洛因，應可認定。則被告前揭所辯，無非是事後卸責之詞，要無可採，本件
    事證業已明確，被告犯行堪以認定。
二、查被告販賣海洛因之行為後，肅清煙毒條例業於八十七年五月二十日公布修正為
    毒品危害防制條例，並於同年月二十二日生效，再於九十二年七月九日修正毒品
    危害防制條例，並於九十三年一月九日施行，修正前之肅清煙毒條例第五條第一
    項規定：販賣、運輪、製造毒品、鴉片或麻煙者，處死刑或無期徒刑。而八十七
    年五月二十日及九十二年七月九日修正後之毒品危害防制條例第四條第一項均規
    定：製造、運輪、販賣第一級毒品者，處死刑或無期徒刑；處無期徒刑者，得併
    科新臺幣一千萬元以下罰金。經比較被告行為時之肅清煙毒條例及其後修正之毒
    品危害防制條例之結果，以修正前之肅清煙毒條例之規定有利於被告，依刑法第
    二條第一項但書之規定，應適用最有利於被告之肅清煙毒條例處斷。次按刑法上
    關於販賣罪，並不以販入之後復行賣出為要件，祇要販賣營利為目販入或賣出，
    有一於此，其犯罪即為完成（最高法院六十七年臺上字第二五００號、六十八年
    臺上字第六０六號判例意旨參照）。再查被告曾有多次吸用麻藥、毒品前科，有
    臺灣高等法院被告全國前案紀錄表及臺灣彰化地方法院檢察署刑案資料查註紀錄
    表在卷可按，且其於查獲時並供承有施用毒品海洛因等情，足見被告確有施用毒
    品之惡習，要可認定。又其供承八十七年間係在經營茶葉生意，每月可賺五、六
    萬元，然卻仍須抵押房屋貸款以購買毒品，則其係藉販賣海洛因用以牟利，以供
    其施用毒品及用以養家之生活所需，亦事理之常，故被告上開行為當係基於營利
    之意圖而販入海洛因，應可認定。本件被告既係以販賣毒品海洛因之犯意而販入
    海洛因，縱尚未賣出，仍應成立販賣毒品罪，核被告所為，係犯肅清煙毒條例第
    五條第一項之販賣毒品罪。被告持有毒品海洛因之低度行為應為販賣之高度行為
    所吸收，不另論罪。又被告曾於八十一年間因違反麻醉藥品管制條例案件，經本
    院於八十二年二月二十日判處有期徒刑六月確定，而於八十二年三月十九日易科
    罰金執行完畢，有臺灣高等法院被告全國前案紀錄表及臺灣彰化地方法院檢察署
    刑案資料查註紀錄表各一份在卷可憑，其於有期徒刑執行完畢後，五年內再犯有
    期徒刑以上之本罪，為累犯，惟販賣毒品之法定本刑死刑、無期徒刑，依法均不
    得加重。另考量被告已四十三歲，並坦承有施用毒品海洛因等情，其尿液亦呈嗎
    啡陽性反應，有臺灣省政府警政廳刑事警察大隊八十七年三月十六日（87）省刑
    大（偵二）字第四四三號函送驗尿報告附卷可稽，足見被告確有施用毒品惡習，
    本件被告或因吸毒導致工作無法順利經營甚至變賣家產，遂鋌而走險，意圖販賣
    營利而販入大量之毒品，追究其原因亦無非肇因於被告本身無法戒絕毒品而起，
    本案復未及賣出即遭警方查獲，相對於長期大量販賣毒品予不特定人大毒梟，被
    告對社會治安及國民健康所造成之危害尚屬較輕，被告縱因一時貪念罹犯重典，
    但其本身業因毒品自食傾家蕩產之惡果，且刑罰除制裁之功能外，更寓有教育、
    感化之目的，本件被告犯罪情節不免有情輕法重之情形，雖科處法定最低刑度仍
    有過重之虞，尚堪認其犯罪情狀有值憫恕之處，爰依刑法第五十九條之規定酌減
    其刑。爰審酌被告明知毒品足以戕害人體之健康，竟為一已私慾，意圖營利而販
    入毒品海洛因，欲轉售他人圖利，惟無證據證明被告已賣出，及其犯罪動機、目
    的、手段。犯罪所生危害，犯後仍否認有何意圖販賣而販入之情等一切情狀，量
    處如主文所示之刑，以示懲處。至扣案之海洛因六包（驗餘淨重七十三．０九公
    克）為毒品，應依肅清煙毒條例第十二條前段之規定宣告沒收銷燬之；夾鍊袋四
    大包（一包內有七個，其中中型夾鍊五個、小型夾鍊袋二個、一包內有十二個中
    型夾鍊袋、一包內有二十五個小型夾鍊袋、一包內有五十七個小型夾鍊袋）、電
    子秤一台、葡萄糖四十六小包、一大包，係包裝毒品與摻入毒品增加重量及秤重
    之用，均為被告所有供販賣毒品所用之物，應依肅清煙毒條例第十三條之規定宣
    告沒收。
據上論斷，應依刑事訴訟法第二百九十九條第一項前段，肅清煙毒條例第五條第一項
、第十二條前段、第十三條，刑法第十一條前段、第二條第一項但書、第四十七條、
第五十九條，判決如主文。
本件經檢察官黃玉琪到庭執行職務。
中      華      民      國      九十三      年    八    月      十一    日
                                臺灣彰化地方法院刑事第一庭
                                    審判長法官  葉  榮  郎
                                    法      官  葛  永  輝
                                    法      官  陳  秋  錦
右正本證明與原本無異。
如不服本判決，應於判決送達後十日內，向本院提出上訴狀（須附繕本）。
                                    法院書記官  于  淑  真
中      華      民      國      九十三      年    八    月      十一    日
毒品危害防制條例第五條第一項：
意圖販賣而持有第一級毒品者，處無期徒刑或十年以上有期徒刑，得併科
新臺幣七百萬元以下罰金。
意圖販賣而持有第二級毒品者，處五年以上有期徒刑，得併科新臺幣五百
萬元以下罰金。
意圖販賣而持有第三級毒品者，處三年以上十年以下有期徒刑，得併科新
臺幣三百萬元以下罰金。
意圖販賣而持有第四級毒品或專供製造、施用毒品之器具者，處一年以上
七年以下有期徒刑，得併科新臺幣一百萬元以下罰金。
毒品危害防制條例第十二條
意圖供製造毒品之用，而栽種罌粟或古柯者，處無期徒刑或七年以上有期
徒刑，得併科新臺幣七百萬元以下罰金。
意圖供製造毒品之用，而栽種大麻者，處五年以上有期徒刑，得併科新臺
幣五百萬元以下罰金。
前二項之未遂犯罰之。
毒品危害防制條例第十三條
意圖供栽種之用，而運輸或販賣罌粟種子或古柯種子者，處五年以下有期
徒刑，得併科新臺幣五十萬元以下罰金。
意圖供栽種之用，而運輸或販賣大麻種子者，處二年以下有期徒刑，得併
科新臺幣二十萬元以下罰金。
